臺灣彰化地方法院民事裁定  
110年度消債更字第19號
聲  請  人  
即債務人    王振丞

代  理  人  王銘助律師(法扶律師)
上列當事人因消費者債務清理事件聲請更生，本院裁定如下：
    主  文
聲請人即債務人王振丞(原名王欽賢)自民國110年11月17日下午4
時整起開始更生程序。
命司法事務官進行本件更生程序。
    理  由
一、按債務人不能清償債務或有不能清償之虞者，得依本條例所
    定更生或清算程序，清理其債務。債務人無擔保或無優先權
    之債務總額未逾新臺幣1,200萬元者，於法院裁定開始清算
    程序或宣告破產前，得向法院聲請更生。債務人對於金融機
    構負債務者，在聲請更生或清算前，應向最大債權金融機構
    請求協商債務清償方案，或向其住、居所地之法院或鄉、鎮
    、市、區調解委員會聲請債務清理之調解。消費者債務清理
    條例（下稱消債條例）第3條、第42條第1項、第151條第1項
    定有明文。次按法院開始更生程序之裁定，應載明其年、月
    、日、時，並即時發生效力。法院裁定開始更生或清算程序
    後，得命司法事務官進行更生或清算程序。消債條例第45條
    第1項、第16條第1項前段定有明文。又消債條例第3條所謂
    「不能清償債務或有不能清償之虞」者，係指債務人欠缺清
    償能力，且對於已屆清償期，或已受請求債務之全部或主要
    債務，客觀上可預見處於通常且繼續的不能清償之狀態而言
    ，方符合消費者債務清理條例為使不幸陷入經濟困境之人得
    以清理債務、重建生活，並在債務清理過程中能保有符合人
    性尊嚴之最低基本生活目的，先予敘明。
二、本件聲請意旨略以：聲請人原薪資約新臺幣（下同）2萬800
    0元至3萬500元不等，名下無財產，債務總金額460萬4135元
    ，有不能清償之虞，消債條例施行後，曾向住、居所地之法
    院聲請債務清理之調解，惟因故調解不成立，而其無擔保或
    無優先權之債務總額未逾1,200萬元，復未經法院裁定開始
    清算程序或宣告破產，依法自得聲請更生程序，懇請裁定開
    始更生俾早日清償債務等語。
三、經查：
㈠、聲請人於消債條例施行後，曾向住、居所地之本院聲請調解
    不成立，積欠之債務總額復未逾1,200萬元等情，經調取本
    院108年度司消債調字第135號卷核閱無訛，並有財團法人金
    融聯合徵信中心債權人清冊在卷可稽，且於聲請更生前一日
    回溯五年內未從事營業活動，亦未經法院裁定開始清算程序
    或宣告破產，故聲請人所為本件更生聲請是否准許，即應審
    究其現況是否確實具有不能清償債務或有不能清償之虞等情
    事而定，先予敘明。
㈡、查聲請人任職於「臻瑤企業股份有限公司」，每月薪資2萬80
    00元至3萬0500元不等，有其薪資袋及勞保投保資料附卷可
    稽（見本院卷第249、271-273頁）；另聲請人表示其每個月
    生活必要支出及母親與子女之扶養費各為1萬4866元，係按
    台灣省彰化縣每人每月基本生活所需1.2倍計算公告之每人
    每月最低生活費標準乘以1.2倍計算（見本院卷第20頁），
    核與消債條例第64之2條所定債務人必要生活費用數額相符
    ，並未逾一般人生活開銷之程度，應為可採。準此，衡酌以
    聲請人平均每月薪資所得約2萬8883元【計算式：（29,500+
    28,000＋27,800＋30,500＋28,000＋29,500）÷6＝28,883（按其
    薪資袋所載數額平均計算，元以下四捨五入）】，已不足負
    擔每月必要支出及扶養費29,732元【計算式：14,866＋14,86
    6＝29,732】，而聲請人名下除有存款133元（見本院卷第275
    -281頁），及博達（代號2398）、雅新（代號2418）之股票
    外並其他無恆產，且上開股票均已下線而無價值（見本院卷
    第153、299、339-341頁），客觀上即可預見係處於通常且
    繼續不能清償之狀態，而合於「不能清償債務或有不能清償
    之虞」之要件。況聲請人現已離職而無收入（見本院卷第33
    3頁），勢必更難以清償現有之債務。是聲請人實有藉助更
    生制度調整其與債權人間之權利義務關係而重建其經濟生活
    之必要，洵可認定。
四、據上論結，本院綜合聲請人之清償能力，堪認聲請人客觀上
    對已屆清償之債務有不能清償或難以清償之虞，又其所負無
    擔保或無優先權之債務未逾1,200萬元，且未經法院裁定開
    始清算程序或宣告破產。復查本件無消債條例第6條第3項、
    第8條或第46條各款所定駁回更生聲請之事由存在，則聲請
    人聲請更生，洵屬有據，應予准許。至聲請人於更生程序進
    行中，應提出足以為債權人會議可決或經法院認為公允之更
    生方案以供採擇。而司法事務官於進行本件更生程序、協助
    聲請人提出更生方案時，亦應依聲請人之薪資變化、社會常
    情及現實環境衡量聲請人之償債能力，並酌留其生活上應變
    所需費用，進而協助聲請人擬定允當之更生方案，始符消債
    條例重建債務人經濟生活之立法目的，附此敘明。
五、依消債條例第11條第1項、第45條第1項、第16條第1項，裁
    定如主文。
中　　華　　民　　國　　110 　年　　11　　月　　17　　日
              民事第三庭    法     官　洪堯讚
以上正本係照原本作成。
本件不得抗告。
本裁定已於民國110年11月17日下午4時公告。
中　　華　　民　　國　　110 　年　　11　　月　　  　　日
                            書  記  官  李盈萩